臺灣高等法院臺中分院刑事判決
110年度上易字第330號
上  訴  人  
即  被  告  盧冠余



選任辯護人  陳世煌律師
            李冠穎律師
上列上訴人即被告因恐嚇取財等案件，不服臺灣彰化地方法院10
9年度易字第625號中華民國110年1月28日第一審判決（起訴案號
：臺灣彰化地方檢察署109年度偵字第4452、4539號），提起上
訴，本院判決如下：
    主  文
上訴駁回。
    犯罪事實
一、緣戊○○與甲○○素不相識，戊○○於104年間某日，聽聞友人乙○○談及受雇老闆甲○○與鄰居卓○○素有糾紛，遂於104年7月8日
    ，自行代友人乙○○及甲○○出氣，毀損卓○○車輛，並藉此向乙○○要求報酬新臺幣（下同）6萬元，乙○○因當時即將入監執
    行，為免與戊○○發生糾紛危及家人安危，遂先行向甲○○商借
    4萬元交予戊○○，嗣後再交付2萬元予戊○○。戊○○上開毀損犯
    行嗣經臺灣彰化地方檢察署以107年度偵字第12393號提起公
    訴，其為使卓○○撤回告訴以免刑責，於108年4月30日自行與
    卓○○在法院達成調解賠償25萬元。戊○○事後自認其係代乙○○
    、甲○○出氣，乙○○、甲○○二人亦應負擔此部分款項，且其向
    乙○○索討未果，乃萌生自行向甲○○要索此部分款項之意，於
    108年5月8日下午時30分許，率領廖○○、張○○、鄭○○、周○○
    、廖○○分乘陳○○、邱○○所駕駛之車牌號碼000-0000號、0000
    -00號自用小客車及蘇○○獨自駕駛車牌號碼000-0000號自用
    小客車（以上廖○○等8人分經原審判處有期徒刑2月至4月確
    定），共同前往甲○○所經營位在彰化縣○○鎮○○路工廠。戊○○
    基於恐嚇取財犯意，先獨自侵入上開建築物內（就侵入他人
    建築物部分，業據甲○○於原審審理期間撤回告訴，不另為不
    受理諭知），向甲○○索討25萬元，並恫嚇「你不願意給我錢
    我就找兄弟來砸你家」等語，隨後至屋外率領僅有毀損犯意
    聯絡，尚無恐嚇取財犯意聯絡之廖○○、張○○、鄭○○、周○○、
    廖○○等人分持木棍（起訴書誤載為鐵棍）、鋁棒共5支等器
    械進入該址內砸毀場內茶具、餐具、飲水機、電鍋、桌子、
    手機、電子秤、調理室、冰箱玻璃門及大型玻璃工作臺等物
    （損失約60萬元）；陳○○、蘇○○、邱○○則基於毀損之犯意聯
    絡，駕駛上開汽車在外把風、等候接應，戊○○即以此等暴力
    、脅迫方式，著手恫嚇甲○○交付財物。
二、戊○○因未能順利向甲○○要索25萬元成功，又萌生向乙○○要求
    25萬元之意，遂於同日下午4時許，另基於恐嚇取財犯意，
    搭乘陳○○駕駛之車牌號碼000-0000號自用小客車，轉往乙○○
    位在彰化縣○○鄉○○村0鄰○○街00號住處，由戊○○持紅色油漆1
    桶朝其住處鐵捲門潑灑恐嚇（陳○○此部分所為僅具有共同毀
    損之犯意，惟毀損部分未據乙○○告訴）。再承前向乙○○恐嚇
    取財之犯意，自108年5月8日起至同年月15日止，多次至乙○○上開住處，接續向乙○○要脅稱：要向人舉報毀損他人車輛
    一事，係因乙○○教唆所為，使乙○○假釋被撤銷等語，致乙○○
    因恐其個人及即將臨盆之妻子及小孩安危，心生畏懼，應允
    戊○○前揭要求，於108年5月15日，在彰化縣○○鄉謝○○議員服
    務處，簽訂調解筆錄並交付25萬元予戊○○得逞。
三、案經甲○○訴由彰化縣警察局移送臺灣彰化地方檢察署檢察官
    偵查起訴。
    理  由
一、審判範圍之說明：
  ㈠原審判決後，僅被告戊○○提起上訴，其餘被告即同案被告廖○○等8人部分，檢察官及各該被告均未上訴而確定。故本院審
    理範圍僅限被告戊○○（下稱被告）部分。
  ㈡按對於判決之一部上訴者，其有關係之部分，視為亦已上訴
    ，修正前刑事訴訟法第348條第2項定有明文；110年6月16日
    修正公布、同年月18日施行之刑事訴訟法第348條第2項規定
    修正為「對於判決之一部上訴者，其有關係之部分，視為亦
    已上訴。但有關係之部分為無罪、免訴或不受理者，不在此
    限。」，同時修正之刑事訴訟法施行法第7條之13規定「中
    華民國110年5月31日修正通過之刑事訴訟法施行前，已繫屬
    於各級法院之案件，於施行後仍適用修正前刑事訴訟法第34
    8條規定；已終結或已繫屬於各級法院而未終結之案件，於
    施行後提起再審或非常上訴者，亦同」。本件係於上述修法
    施行前繫屬於第一審法院，依修正後刑事訴訟法施行法第7
    條之13規定，仍應適用修正前刑事訴訟法第348條之規定。
    被告對原判決有罪部分提起上訴，依照修正前刑事訴訟法第
    348條第2項規定，上訴效力自應及於經原審認與有罪部分有
    裁判上一罪關係而不另為不受理諭知之無故侵入他人建築物
    罪嫌部分。
二、證據能力之說明
　㈠按被告以外之人於審判外之言詞或書面陳述，除法律有規定
    者外，不得作為證據；又被告以外之人於檢察事務官、司法
    警察官或司法警察調查中所為之陳述，與審判中不符時，其
    先前之陳述具有較可信之特別情況，且為證明犯罪事實存否
    所必要者，得為證據，刑事訴訟法第159條第1項、第159條
    之2分別定有明文。被告及其選任辯護人於本院準備程序時
    ，就證人甲○○、乙○○2人於警詢時所為陳述，認屬審判外陳
    述，均無證據能力。經查，證人甲○○、乙○○2人於原審審理
    時均經到庭接受交互詰問，其等於原審審理時所為證述，經
    核與其等警詢時所為陳述並無不符，自無刑事訴訟法第159
    條之2例外得為證據之情況，依照前揭規定，認證人甲○○、
    乙○○2人警詢時所述，均不得作為本院論罪科刑時所憑證據
    。
　㈡除前所述外，本院下述所引用被告以外之人供述證據，檢察
    官、被告及辯護人於準備程序時，知悉有刑事訴訟法第159 
    條第1項不得為證據之情形（本院卷第91頁），迄至本院言
    詞辯論終結前，均未聲明異議，視為同意作為證據。本院審
    酌該等證據取得過程並無瑕疵，與本案待證事實復具相當關
    聯性，以之為本案證據尚無不當，認得為本案證據，依刑事
    訴訟法第159條之5規定，均有證據能力。
  ㈢本院以下所引用非供述證據，並無證據證明有出於違法取得
    情形，復經本院依刑事訴訟法踐行調查程序，亦認均有證據
    能力。
三、認定犯罪事實所憑證據及理由
　㈠就犯罪事實欄一所涉毀損罪行部分：　
　　此部分犯罪事實，業據被告坦承在卷，且據證人即共犯廖○○
    、鄭○○、周○○、蘇○○、陳○○、邱○○、張○○、廖○○於警、偵訊
    及原審時均證述當日相約過程及進屋毀損經過等語（他2278
    卷二第5至10頁、第39至42頁、第67至72頁、第107至110頁
    、第129至134頁、第183至189頁、第273 至275頁、第279至
    283頁、第335至337頁、第341至345頁、第381至383頁、第3
    91至396頁、第437至439頁、第451至456頁、第493至495頁
    、第499至507頁、第559至561頁；原審卷一第151頁、第229
    頁、第238頁、第318頁），亦據證人即告訴人甲○○於偵訊及
    原審審理時、證人林○○於警詢時證述當日目睹毀損經過及遭
    毀損物品（證人甲○○部分：他2278卷一第315至316頁、他22
    78卷二第577至580頁、原審卷一第326至336頁；證人林○○部
    分：偵4539卷二第287至288頁），並有現場照片、監視器錄
    影擷取照片共22張（他2278卷一第45至49頁）、電話資料查
    詢共8件（同上他卷第62、66、70、78、82、90、96、102頁
    ）、車輛詳細資料報表3件（同上他卷第93、99、107頁）、
    通聯調閱查詢單（通聯紀錄）共6件（同上他卷第119至127
    頁、第137至156頁）、現場照片及監視器錄影擷取照片共40
    張及甲○○遭砸店涉嫌人員照片截圖1件（經被告指認）（他2
    278卷二第15至35頁、第77至97頁、第139至159頁、第195至
    215頁、第309至327頁、第355至373頁、第413至432頁、第4
    59至477頁、第513至533頁）、蘇○○與戊○○臉書對話紀錄翻
    拍照片5張（同上他卷第293至297頁）、通訊監察譯文（同
    上他卷第299至300頁）、甲○○手寫遭毀損物品明細及所受損
    害（同上他卷第575頁）各1份等件在卷可稽，足見被告此部
    分任意性自白核與事實相符，應可採信。至同案共犯廖○○、
    鄭○○、周○○、張○○、廖○○等人所持毀損告訴人甲○○工廠生財
    器具之工具為木棍及鋁棒，且由上開同案共犯5人各持1支，
    故數量共為5支，起訴書記載同案共犯廖○○等人所持之工具
    為鐵棍、鋁棒等應更正為木棍、鋁棒共5支，併此敘明。
　㈡就犯罪事實欄一所涉恐嚇取財未遂及犯罪事實欄二所涉恐嚇
    取財既遂部分：
　　訊據被告固自承其確實於上揭時、地，先行獨自進入告訴人
    甲○○所經營○○○○○工廠，向甲○○商討解決25萬元之事，隨後
    因談判破裂，遂至屋外率領同案共犯廖○○等人分持木棍、鋁
    棒等物進入○○○○○工廠；又其向甲○○商量解決25萬元之事未
    果後，即搭乘陳○○駕駛之自小客車，持紅色油漆一桶朝乙○○
    住處鐵捲門潑灑；並曾至乙○○住處，向其稱要向他人舉報係
    乙○○教唆其毀損他人車輛，欲使乙○○假釋被撤銷，乙○○遂於
    108年5月15日，在彰化縣○○鄉謝○○議員服務處交付25萬元予
    其等情。惟否認有何恐嚇取財犯行，辯稱：我當時隻身進入
    甲○○○○○○○工廠，只有對甲○○說：「阿順跟我說已經跟你講
    好了」，並沒有說到恐嚇的話，也沒有說「你不願意給我錢
    ，我就找兄弟來砸你家」等語，是因為我要離開，甲○○口氣
    不好說「你要來就來要走就走」，我才獨自走出來跟其他共
    犯一起進去毀損砸店；另會對乙○○潑漆是因乙○○說可以去找
    甲○○，但因乙○○沒先跟甲○○說，害我跟甲○○吵架。我向乙○○
    稱要向他人舉報是受乙○○教唆才會毀損他人車輛，使乙○○假
    釋被撤銷等語是事實，乙○○是心甘情願跟我去謝○○服務處簽
    和解書並給付交付25萬元，我所為都是正當程序。選任辯護
    人則為被告辯稱：㈠就犯罪事實一對被害人甲○○恐嚇取財未
    遂部分，被害人陳述不得作為有罪判決之唯一證據。證人甲○○為此部分犯行之告訴人，且本案被告動機即係曾幫告訴人
    甲○○出氣砸毀鄰居汽車，證人甲○○為求自保，有就案發情況
    渲染，來達成被告爾後不會再以該事騷擾之動機；㈡恐嚇罪
    所謂通知之惡害，需為行為人所能左右控制，且在客觀上，
    一般人均認為足以對人構成危害者，方構成恐嚇行為。縱被
    告曾對被害人乙○○表明「要向人舉報被害人乙○○教唆毀損車
    輛犯行，致其假釋被撤銷」，然假釋撤銷與否權限在司法機
    關，非被告所得左右，且被告向司法機關舉報他人刑事犯罪
    ，乃正當合法事由通知，倘被害人乙○○未曾教唆被告毀損第
    三人車輛，無需懼怕上開言論；況被告與被害人乙○○於108
    年5月15日在謝○○服務處談論和解事宜時，雙方相談甚歡，
    完全未見被害人乙○○畏懼之心，實難認被害人乙○○有何受恐
    嚇而交付財物之情；㈢被告係因受告訴人甲○○、被害人乙○○
    委託砸車，原本即約定砸完車後要給6萬元及不管發生甚麼
    事情會幫忙善後，該案在108年遭警方調查，被告與當時被
    害人以25萬元達成和解，告訴人甲○○、被害人乙○○既答應會
    善後，就被告先行支付之25萬元和解金，被告自得向告訴人
    甲○○、被害人乙○○請求。故被告與告訴人甲○○、被害人乙○○
    間確存有25萬元債權債務關係，被告為保全行使此部分債權
    ，主觀上難認有何為自己不法所有之意圖等語。經查：
    ⒈被告與告訴人甲○○及被害人乙○○間有無25萬元之債權債務
      關係：
　　　⑴被告於警詢至本院審理時均陳稱：約3至4年前乙○○曾與
        我聯絡，說他老闆甲○○要委託我去砸鄰居的車子，砸完
        車會給我6萬元及不管發生什麼事情會幫我善後。6萬元
        在砸車後有馬上給我，該案在108年遭警方調查，我後
        來以25萬元與該案告訴人和解，但乙○○、甲○○沒有把和
        解金25萬元給我等語；且被告於104年間，確曾毀損另
        案告訴人卓○○自小客車經臺灣彰化地方檢察署起訴，嗣
        後於108年4月30日由被告與另案告訴人卓○○以25萬元達
        成調解，並經臺灣彰化地方法院以108年度易字第222號
        為公訴不受理判決乙情，有該案起訴書、調解程序筆錄
        及判決書各1份在卷可參（偵4539卷一第270、283頁，
        原審卷一第159至160頁）；另審諸證人即被害人乙○○於
        偵訊時證稱：我跟被告聊天時，聊到我老闆甲○○跟鄰居
        有糾紛，過不久被告就自己跑去潑漆，潑完後跟我說幫
        我處理好了，我還問他是什麼事情，他就說是甲○○的事
        情，還說這麼挺我，手也因此受傷，要我給他一筆錢6
        萬元。當時因為我沒有什麼錢，就跟甲○○借4萬元，等
        我假釋出監後，還是一直跟我要錢，我就陸續又給他2
        萬元等語（偵2278卷二第578至579頁），足認被告辯稱
        本案緣起乃其於104年間，曾對告訴人甲○○鄰居卓○○砸
        車、潑漆乙情，尚屬有據。
　　　⑵被告自警詢至本院雖均堅稱係受被害人乙○○以6萬元委託
        ，始為前揭對另案告訴人卓○○砸車、潑漆之事，然此情
        業經證人乙○○及甲○○於偵訊及原審時均予否認，證人乙○○於原審時證稱：甲○○沒有拜託被告幫忙出氣，當時被
        告知道甲○○是我老闆，且聽我說甲○○跟隔壁鄰居時有口
        角，就想從中得到好處。過一段時間，被告主動到甲○○
        鄰居卓○○住處潑油漆、砸車後，當天就跑來跟我說，他
        已經幫我們出氣，叫我們道義上要給錢。我跟甲○○說了
        後，甲○○就說拿4萬元給被告，不要跟被告計較，也不
        想跟被告牽扯，我隔天要入監，因為跟被告是朋友，知
        道被告前科很多，所以，就去跟老闆沈○○借4萬元給被
        告等語（原審卷二第66至69頁、第73頁）；另證人甲○○
        於偵訊時證稱：我沒有請乙○○教唆被告去毀損鄰居物品
        等語（他2278卷一第315至316頁，他2278卷二第579頁
        ），從而，有關被告是否係受被害人乙○○有償委託，被
        告與證人乙○○及沈○○之陳述實有出入；本院認證人乙○○
        於原審審理時，業已就其初始陸續支付被告6萬元之緣
        由予以敘明，對照本案證人乙○○及甲○○未依被告要求給
        付25萬元即遭砸店潑漆等情，更可認證人乙○○所述為免
        招惹麻煩花錢消災等情，難認明顯違反經驗法則；此外
        ，證人乙○○於偵訊時另證稱：被告是自己私下跟別人和
        解後，就用臉書傳類似和解書的照片給我看，要我給他
        ，我跟甲○○沒有叫他跟別人和解25萬元等語（他2278卷
        二第579頁），從而，更無積極證據足認證人乙○○、沈○○與被告間曾達成證人乙○○及沈○○願就被告所涉毀損另
        案被害人卓○○車輛乙事負擔完全責任。
　　　⑶至證人甲○○於偵訊時曾證稱：被砸店後我聯絡到乙○○，
        才知道被告跟乙○○有金錢糾紛，好像是乙○○跟被告本來
        是好朋友，乙○○要被告幫他做什麼事，答應給他一筆錢
        但沒給他，至於是什麼事我不清楚等語（他2278卷一第
        315至316頁）；證人即108年5月15日調解時在場之丁○○
        於本院審理時證稱：我是溪州鄉民意代表，被告曾委託
        我於108年5月15日陪同前往謝○○議長服務處調解，我去
        到那邊時，有聽到他們在講好像「阿順」曾叫被告去毀
        損別人的車被警察抓到，被告之前就跟「阿順」說如果
        有問題的時候，「阿順」好像要賠償他金額，當場阿順
        也有承認這件事。調解過程中雙方氣氛就像平常講的這
        樣，現場有交25萬元的樣子等語（本院卷第161至162頁
        ）。經查，證人甲○○前開證述，僅能說明其曾聽聞乙○○
        提及與被告間有做事沒給錢之金錢糾紛，然綜觀證人甲○○、乙○○歷次證述，其等均否認甲○○有何委託乙○○教唆
        被告毀損卓○○車輛之情，故無法排除證人甲○○前揭證述
        ，係就其與證人乙○○對話過程中，證人乙○○轉知被告自
        認之索討款項動機後，證人甲○○於接受訊問時，以較簡
        化方式陳述所致；至證人丁○○於調解過程時之見聞，乃
        被告對被害人乙○○住處潑漆及言語要脅後，被害人乙○○
        始應允給付25萬元，並相約付款簽訂調解書，被害人乙○○承受先前遭恐嚇之心理壓力，且原本即打算於該日給
        付25萬元，本於息事寧人心態，附和被告所述及要求，
        完成調解書簽訂，亦屬人之常情，尚難憑此即認被告所
        述證人甲○○、乙○○本即應允負擔其因另案調解所支付之
        25萬元等情為真。
　　　⑷綜上所述，依照目前積極證據，尚難認被告與告訴人甲○○及被害人乙○○間有25萬元之債權債務關係。
    ⒉關於被告對告訴人甲○○恐嚇取財未遂部分：
      被告於上揭時間，獨自進入甲○○所經營○○○○○工廠後，即
      向甲○○稱：「你不願意給我錢，我就找兄弟來砸你家。」
      等情，業據證人即告訴人甲○○於偵訊時具結後證稱：「他
      說我知道事情，要我拿出25萬給他，但我當時不知道他說
      的是什麼事情，我當下不願意給他錢，他就說不給他錢的
      話要找兄弟砸我家（台語）。他可能已經有預備帶人在外
      面等，原先他自己一人進來，後來他走出去7、8分鐘後，
      就有一群人拿木棍、鐵棍進來，就開始砸毀屋內物品包括
      玻璃、冰箱、擺飾、飲水機等物，我有整理並拍照存證」
      等語（他2278卷一第315頁）；證人甲○○於原審審理時證
      稱被告恐嚇之話語雖略有不同（即「乙○○的事情你知道嗎
      ？25萬元要不要處理？」、「你沒辦法處理，你給我試試
      看」、「好、你等著瞧」等語）（原審卷一第328至329頁
      、第333頁），惟證人甲○○於原審審理時亦明確證稱：被
      告有說到不處理就要砸店，他說你沒辦法處理，你給我試
      試看，當時被告就已經找了一群人在我們工廠外面準備要
      砸店，他走出去到進來不到5分鐘等語（原審卷一第332至
      333頁）。本院審酌被告於當日稍早即108年5月8日下午2
      時24分許，曾傳發「有空嗎」「要來去砸店有空來支援」
      「○○○的工廠」予同案共犯蘇○○，有臉書對話紀錄1紙在卷
      可參（他2278卷二第293頁），亦即被告早已邀集同案被
      告等人分持木棍、鋁棒聚集在證人甲○○經營工廠外，並約
      妥即係等待其指示進入工廠砸店；而被告於遭證人甲○○拒
      絕付款25萬元離開工廠後，確實隨即夥同犯罪事實一所載
      同案共犯廖○○、張○○、鄭○○、周○○、廖○○等人持木棍、鋁
      棒進入證人甲○○所經營工廠進行毀損，有現場照片、監視
      器錄影擷取照片共22張（他2278卷一第45至49頁），此外
      ，證人乙○○於原審審理時結證稱：被告要砸甲○○的工廠，
      是因為甲○○是我老闆，被告說要幫甲○○出氣，就去砸卓○○
      的車，砸車完後就跟我說他幫我們出氣，道義上要我們給
      他錢，被告一開始就要找我跟甲○○要錢，剛開始要6萬元
      ，我給他後，他又說要跟我們要和解金25萬元等語互核一
      致（原審卷二第66至73頁），綜合當日被告於事前即糾眾
      備妥棍棒準備砸店、進入告訴人甲○○工廠之目的即係欲索
      取25萬元、未獲告訴人甲○○應允給付25萬元後旋率眾入內
      砸店等情，實足補強證人甲○○於偵訊及原審審理時前開證
      述應屬可信。至證人甲○○於原審審理就被告當時確切用語
      之證述雖稍有不同，然綜觀語意，亦係被告對其嚇稱如不
      拿出25萬元，就要對證人甲○○不利等情，應可認證人甲○○
      於原審109年9月18日審理時所為證述，應係事隔較久記憶
      模糊所致，尚難憑此即認證人甲○○證述有瑕疵。從而，被
      告以前開言詞恫嚇告訴人甲○○欲索取25萬元而未遂乙情，
      應可認定。
    ⒊關於被告對被害人乙○○恐嚇取財部分：
      ⑴被告於108年5月8日下午4時許，搭乘陳○○駕駛之車牌號
        碼000-0000號自用小客車，前往被害人乙○○位在彰化縣
        埤頭鄉住處，由被告持紅色油漆1桶朝被害人乙○○住處
        鐵捲門潑灑恐嚇；並自該日起至108年5月15日止，多次
        至被害人乙○○上開住處，接續向乙○○要脅稱：要向人舉
        報其毀損他人車輛一事，係受被害人乙○○教唆所為，要
        讓被害人乙○○假釋被撤銷等語，經被害人乙○○向告訴人
        甲○○之配偶即林○○借款後，於108年5月15日，在彰化縣
        ○○鄉謝○○議員服務處，交付25萬元給被告等情，除據被
        告自承外，亦據證人乙○○於偵訊及原審審理時具結後證
        述在卷（他2278卷二第577至580頁；原審卷二第66至74
        頁），且有現場照片5張、路口監視器錄影擷取照片1張
        （他2278卷一第57至59頁）存卷可考，上開客觀事實應
        可認定。
      ⑵①按恐嚇取財罪之「恐嚇」，係指以危害通知他人，使該
        人主觀上生畏怖之心，且此危害之通知，非僅限於將來
        之危害，亦應包括現時危害在內。又恐嚇之手段，並無
        限制，以言語、文字為之者，固然屬之，以強暴、脅迫
        之手段，倘被害人尚有相當之意思自由，而在社會一般
        通念上，被害人尚未達於不能抗拒之程度者，亦屬之。
        至危害通知之方法，亦無限制，以明示之言語、文字、
        動作，或暗示之危害行為，苟已足使對方理解其意義之
        所在，並足以影響其意思之決定與行動自由者，且尚未
        達於不能抗拒之程度者，均屬恐嚇取財罪之「恐嚇」範
        疇；②又刑法上關於財產上犯罪，所定意圖為自己或第
        三人不法之所有之意思條件，即所稱之「不法所有之意
        圖」，固指久缺適法權源，仍圖將財物移入自己實力支
        配管領下，得為使用、收益或處分之情形而言。然該項
        「不法所有」，除係違反法律上之強制或禁止規定者外
        ；其移入自己實力支配管領之意圖，違背公共秩序或善
        良風俗，以及逾越通常一般之人得以容忍之程度者，亦
        包括在內。
      ⑶證人乙○○於偵訊時證稱：我有給被告25萬元，因被告當
        時幾乎每天來我家跟我要錢，我太太當時在預產期或剛
        生完，我家只有我跟我太太在，我會害怕。他說如果我
        不給他錢，他要跟別人說是我教唆他去毀損甲○○鄰居的
        車輛，讓我假釋被撤銷。所以我也不敢跟他求償，還是
        跟他簽和解書，且沒有要求任何條件就撤回告訴，並在
        108年5月15日於謝○○服務處給被告25萬元等語（他2278
        卷二第578至579頁）；於原審具結後亦證稱：從被告潑
        漆後，我就不敢帶老婆回家住，之後小孩出生，帶小孩
        住在那邊我確實心裡害怕，所以現在跟配偶及小孩在外
        面租屋，不敢住在遭潑漆地點。我會跟甲○○太太借25萬
        元給被告，就是怕我家人安危及假釋會被他牽扯而撤銷
        等語（原審卷二第71至73頁）；另審諸證人乙○○亦證稱
        知悉被告於前往其住處潑漆前，曾先率眾前往證人甲○○
        工廠砸毀店內物品等情，且證人乙○○乃潑漆事件被害人
        ，照理應係被告給付回復損害之賠償金予證人乙○○，然
        本件調解筆錄內容中，僅敘及被害人乙○○鐵捲門之修復
        費用及一切損失費用，被害人乙○○願自行負擔，被告在
        和解當場向被害人乙○○賠不是；被害人乙○○願撤回刑事
        毀損告訴，且願不追究刑事責任，有108年5月15日彰化
        縣○○鄉調解委員會調解書1紙在卷可參（偵4539卷二第1
        73頁），倘被告前開所為潑漆及口頭嚇稱未造成被害人
        乙○○就其自身及家人安危產生畏懼，焉有可能願在不請
        求任何損害賠償前提下，另依被告單方要求，向其老闆
        甲○○之配偶林○○借款25萬元交予被告。又依照目前卷存
        證據資料，不僅難認被告與被害人乙○○間有25萬元之金
        錢債權債務關係存在，故被告向被害人乙○○索討25萬元
        ，本即欠缺適法權源；且刑事訴訟法第240條固規定：
        不問何人知有犯罪嫌疑者，得為告發，然以告發他人犯
        罪要脅他人交付財物，實亦有違公共秩序及善良風俗，
        故被告有不法所有意圖，至為明確；而被告持紅漆潑灑
        於被害人乙○○住處鐵門，並對假釋中之被害人乙○○嚇稱
        欲告發其教唆毀損，致被害人乙○○因恐其自己及家人生
        命、身體、財產安全，並因無法預期被告告發後之偵審
        結果，進而對其假釋有遭撤銷可能心生畏怖，前揭情節
        雖未達使被害人乙○○之意志決定自由達不能抗拒之程度
        ，然實已足影響被害人乙○○意思決定與行動自由。從而
        ，縱依證人丁○○前開證述（見理由三、㈡⒈⑶），被害人
        乙○○於調解過程神態並無異樣，亦無礙本院認定其於調
        解當日交付25萬元，實係因其心生畏懼、自由意志遭壓
        制下所為交付財物行為。
　　⒋被告及辯護人雖以前詞辯解，經查：
　　　⑴被告辯稱係因證人甲○○對其出言不遜，限制其離開，才
        會帶著情緒去砸店。然被告於邀集同案共犯前往證人甲○○所經營店面工廠前，即已有砸店打算，業如前述；且
        衡諸常情，一般人面對第三人突然進入自家營業場所要
        脅支付款項，多會畏懼不安，期待該第三人儘速離去，
        焉有仍限制該人不可任意離去之理。故被告辯稱係因不
        滿證人甲○○限制其不能走，才帶著情緒去砸店等情，實
        與卷內事證及常情有違。
　　　⑵就被告及辯護人辯稱：向乙○○潑漆及欲舉報涉嫌教唆毀
        損，均難認係對被害人乙○○為恐嚇行為部分，業據本院
        於前揭理由三、㈡⒊⑵⑶予以說明，被告及辯護人此部分辯
        解，尚難認有據。
　　　⑶辯護人就被告對證人甲○○恐嚇取財未遂部分，認除證人
        甲○○證述外，尚無其他補強證據足以佐證。然查，本院
        依照前揭被告於前揭時、地前往證人甲○○住處之動機、
        已先行邀約同案共犯欲砸店、未能順利自證人甲○○處取
        款後，隨即夥同同案共犯多人持棍棒砸店等情，均足佐
        證證人甲○○證述被告曾出言嚇稱「你不願意給我錢我就
        找兄弟來砸你家」等語非虛。從而，辯護人為被告所為
        此部分辯護，尚難認為有據。
　　　⑷被告及辯護人辯稱被告與告訴人甲○○及被害人乙○○間有2
        5萬元金錢債權債務關係乙情，亦據本院於前揭理由三
        、㈡⒈予以說明，認其等間尚難認有25萬元之金錢債權債
        務關係，被告及辯護人此部分辯解，亦難採信。
　㈢綜上所述，本件事證明確，被告上述辯解均不足為本院採信
    ，被告所涉毀損罪，及對告訴人甲○○犯恐嚇取財未遂罪、對
    被害人乙○○犯恐嚇取財既遂罪等犯行，均足以認定，應予依
    法論科。
四、論罪科刑及對原審判決暨上訴理由之說明：
　㈠法律適用部分：
　　⒈被告行為後，刑法第354條及第346條雖於108年12月25日修
      正公布，並自同年月27日生效施行。惟此次修正，僅係將
      相關刑法分則條文中之罰金刑，依刑法施行法第1條之1第
      2項之罰金刑提高標準通盤換算後予以明定之結果，其構
      成要件、法定刑並無變動，尚非法律變更，自無新舊法比
      較問題，爰逕行適用修正後之規定。
　　⒉核被告就犯罪事實欄一進入告訴人甲○○工廠內毀損物品之
      行為，係犯刑法第354 條之毀損他人物品罪；就犯罪事實
      欄一獨自進入甲○○工廠內，向告訴人甲○○索討25萬元，並
      恫稱「你不願意給我錢我就找兄弟來砸你家」等語，隨後
      並至屋外率領其餘被告入內砸店之犯行，係犯刑法第346
      條第3項、第1項恐嚇取財未遂罪；就犯罪事實欄二所示犯
      行，則犯刑法第346條第1項恐嚇取財罪。
　㈡被告與同案被告廖○○、張○○、鄭○○、周○○、廖○○、陳○○、邱○○及蘇○○等人，就上開毀損犯行，有犯意聯絡及行為分擔，
    均為共同正犯。
　㈢罪數部分：
　　⒈被告帶同同案共犯廖○○等人接續分持木棍、鋁棒等工具進
      入告訴人甲○○經營工廠砸毀廠內調理室、冰箱玻璃門及大
      型玻璃工作台等物之毀損犯行，及被告自108年5月8日起
      至同年月15日止，至被害人乙○○住處潑漆與恐嚇要舉報乙○○教唆毀損，讓乙○○假釋被撤銷等語，向被害人乙○○要脅
      交付25萬元之恐嚇取財行為，各係出於單一行為決意所為
      ，分別於密切接近之時、地先後實施，侵害同一法益，各
      行為之獨立性極為薄弱，依一般社會健全觀念，在時間差
      距上，難以強行分開，應視為數個舉動之接續施行，合為
      包括之一行為予以評價，較為合理，僅均論以接續犯之包
      括一罪。
　　⒉被告就犯罪事實欄一之行為，係以一行為同時觸犯刑法第3
      54條毀損他人物品罪及第346條第3項、第1項恐嚇取財未
      遂罪，爲想像競合犯，依刑法第55條前段規定，應從一重
      之刑法第346條第3項、第1項之恐嚇取財未遂罪處斷。
　　⒊被告就犯罪事實欄一、二所示恐嚇取財未遂及恐嚇取財既
      遂犯行，被害人不同，各次行為在客觀上逐次實行，明顯
      可分，刑法評價上各具獨立性，縱被告犯罪動機相同，亦
      無從以一罪論處其罪刑，應予分論併罰。辯護意旨認被告
      動機均係為取得25萬元，認被告前後實行數個行為目的同
      一，應以一罪論較為適當，尚難認可採，併此敘明。
　㈣刑之加重減輕部分
　　⒈被告前於104年間，因違反毒品危害防制條例案件，經臺灣
      彰化地方法院以104年度簡字第976號判處有期徒刑3月確
      定，於104年11月27日易服社會勞動改易科罰金執行完畢
      ，於有期徒刑執行完畢後5年內故意再犯本件有期徒刑以
      上各罪，為累犯，本院參酌本案所犯之罪與前案所犯雖非
      相同罪質之罪，且係於前案執行完畢後約3年6月始為本案
      數罪；然被告於犯本案前之106年2月間，另因於夜間攜帶
      刀械及傷害犯行，經臺灣桃園地方法院108年度簡字第327
      號分別判處有期徒刑2月、拘役5日確定，有臺灣高等法院
      被告前案紀錄表在卷可參，可見被告於前案執行完畢後，
      屢屢故意為暴力犯罪，對社會治安危害非輕，亦可見其對
      於刑罰反應力薄弱，參酌司法院大法官會議釋字第775號
      解釋意旨，倘依累犯規定加重最低本刑，尚不至有罪刑不
      相當疑慮，經個案裁量後，就被告所犯2罪，均依刑法第4
      7條第1項規定加重其刑。辯護人認被告前後所犯罪質不同
      ，且前案僅判處有期徒刑3月，兩案相距4年餘，認無依累
      犯規定加重其刑必要，尚難認有據，併此敘明。
　　⒉被告就犯罪事實欄一雖已著手於恐嚇取財犯罪行為之實行
      ，然因告訴人甲○○並未交付任何財物，而未發生犯罪結果
      ，屬未遂犯，依刑法第25條第2 項規定減輕其刑，並依法
      先加後減之。
　㈤不另為不受理諭知：
　　⒈公訴意旨另略以：被告於108年5月8日15時30分許，率領同
      案共犯廖○○、張○○、鄭○○、周○○、廖○○、陳○○、邱○○及蘇
      ○○等人，共同前往告訴人甲○○所經營位在彰化縣○○鎮○○里
      ○○路00號之○○○○○工廠。被告先基於無故侵入他人建築物
      之犯意，獨自侵入上開建築物內，向告訴人索討25萬元，
      並恫嚇「你不願意給我錢我就找兄弟來砸你家」等語，隨
      後並至屋外率領有無故侵入他人建築物犯意聯絡之同案共
      犯廖○○、張○○、鄭○○、周○○、廖○○等人進屋砸毀場內調理
      室、冰箱玻璃門及大型玻璃工作臺等物（損失約60萬元）
      ，另同有無故侵入他人建築物犯意聯絡之同案共犯陳○○、
      蘇○○、邱○○則駕駛汽車在外把風，認被告與其他同案共犯
      另涉犯刑法第306條第1項之無故侵入他人建築物之罪嫌。
　　⒉按告訴乃論之罪，告訴人於第一審辯論終結前，得撤回其
      告訴；告訴乃論之罪，對於共犯一人撤回告訴者，其效力
      及於其他共犯，刑事訴訟法第238條第1項、第239條前段
      分別定有明文。
　　⒊告訴人甲○○告訴被告及同案共犯共9人涉犯刑法第306 條第
      1項之無故侵入他人建築物罪，依同法第308 條第1 項規
      定，需告訴乃論。告訴人甲○○因與同案共犯陳○○、蘇○○、
      邱○○等3人調解成立，於109年9月18日具狀撤回對同案共
      犯陳○○、蘇○○、邱○○等3人侵入住宅罪之告訴等情，有刑
      事撤回告訴狀1份附卷可參（原審卷一第308頁），揆諸前
      揭說明，告訴人甲○○對同案共犯陳○○、蘇○○、邱○○等3人
      撤回無故侵入他人建築物罪之告訴效力，亦及於其餘共同
      被告即本案被告。茲因被告此部分所涉犯行如成立犯罪，
      與前述認定有罪之毀損他人物品罪間具有想像競合犯之裁
      判上一罪關係，爰不另為公訴不受理之諭知。
　㈥對原審判決及上訴理由之說明：
　　⒈原審認被告罪證明確，適用刑法第28條、第346條第1項、
      第3項、第354條、第55條、第47條第1項、第25條第2項、
      第41條第1項前段、第38條之1第1項前段、第3項，刑法施
      行法第1條之1第1項等規定，⑴就各罪宣告刑部分，審酌被
      告竟不知悔改，僅因被告自認告訴人甲○○及被害人乙○○應
      負擔賠償責任致生糾紛，未能循合法手段、理性處理糾紛
      ，即邀同同案共犯共同持木棍、鋁棒等器械，駕車前往告
      訴人甲○○經營之商行工廠，進入其內砸毀告訴人甲○○之調
      理室、冰箱玻璃門及大型玻璃工作台等生財器具，被告甚
      且前往被害人乙○○住處潑灑紅色油漆，並以言語要脅被害
      人交付25萬元，致被害人心生畏懼而付款，顯無守法並尊
      重他人權益之意識，犯罪目的、動機及手段均應非難，兼
      衡被告僅坦承毀損犯行，且未與告訴人甲○○達成和解，犯
      後態度非佳，又為本案犯行主謀；暨被告國中肄業，未婚
      ，未與家人同住，目前在工地擔任臨時工，日薪1200元，
      需扶養爺爺，經濟狀況勉持等智識程度、生活狀況等一切
      情狀，分別就恐嚇取財未遂罪部分，量處有期徒刑6月，
      並諭知如易科罰金以新臺幣1千元折算1日；就恐嚇取財罪
      部分量處有期徒刑8月；⑵就被告被訴與毀損罪構成想像競
      合犯之侵入他人建築物罪部分，因告訴人甲○○業對同案共
      犯撤回告訴，不另為不受理諭知；⑶就沒收部分，有關①犯
      罪工具部分，說明被告為本案毀損犯行所使用之工具即鋁
      棒、木棍共5支，因不知係何人所有，且部分丟棄，部分
      未扣案，依現有卷證資料，不能證明上開物品屬違禁物及
      為被告所有之物，且欠缺刑法上重要性，爰不另諭知沒收
      ；就被告用以潑灑被害人乙○○住處之紅色油漆1桶，無從
      證明尚有剩餘，並未扣案，且欠缺刑法上重要性，亦不另
      宣告沒收；②犯罪所得部分，認被告因犯罪事實欄二恐嚇
      取財犯行向被害人乙○○取得之犯罪所得25萬元，未扣案且
      未賠償被害人，亦無刑法第38條之2第2項不予沒收事由，
      依刑法第38條之1第1項前段、第3項之規定，諭知沒收，
      且於全部或一部不能沒收或不宜執行沒收時，追徵其價額
      。
　　⒉經核原審認事用法均無違誤，量刑、是否宣告沒收及不另
      為不受理之諭知亦均妥適。
　　⒊被告上訴執前詞否認構成恐嚇取財未遂罪、恐嚇取財既遂
      罪，並認原審就被告所涉前開罪行應以一罪論處，且不應
      依累犯加重其刑等情。有關是否構成犯罪部分，業經本院
      於前揭理由三、㈡之⒈、⒊⑵⑶、⒋予以分項說明；另就被告所
      犯恐嚇取財未遂及既遂罪，仍應認屬2罪，且就其構成累
      犯部分亦應加重其刑部分，則於上述理由四、之㈢⒊、㈣⒈予
      以說明，故被告上訴無理由，應予駁回。
據上論斷，應依刑事訴訟法第368條，判決如主文。　
本案經檢察官蕭有宏提起公訴，檢察官丙○○到庭執行職務。
中　　華　　民　　國　　110 　年　　9 　　月　　7 　　日
            刑事第八庭　  審判長法　官　林  清  鈞
                                法　官　郭  瑞  祥
                                法　官　簡  婉  倫  
以上正本證明與原本無異。          
均不得上訴。
                                書記官  林　書　慶
中　　華　　民　　國　　110 　年　　9 　　月　　7 　　日
附錄本案論罪科刑法條：
中華民國刑法第346條
意圖為自己或第三人不法之所有，以恐嚇使人將本人或第三人之
物交付者，處6月以上5年以下有期徒刑，得併科3萬元以下罰金
。
以前項方法得財產上不法之利益或使第三人得之者，亦同。
前二項之未遂犯罰之。

中華民國刑法第354條
毀棄、損壞前二條以外之他人之物或致令不堪用，足以生損害於
公眾或他人者，處2年以下有期徒刑、拘役或1萬5千元以下罰金
。